【裁判字號】    98,易,1036
【裁判日期】    981130
【裁判案由】    詐欺
【裁判全文】
臺灣高雄地方法院刑事判決              98年度易字第1036號
公  訴  人  臺灣高雄地方法院檢察署檢察官
被      告  甲○○
                    （另案
上列被告因詐欺案件，經檢察官追加起訴（臺灣高雄地方法院檢
察署98年度偵字第17024 號）及移送併辦（臺灣高雄地方法院檢
察署98年度偵字第30306 號、第30622 號；臺灣臺中地方法院檢
察署98年度偵字第15054 號），被告於本院準備程序中為有罪陳
述，經合議庭裁定由受命法官依簡式審判程序獨任審理，本院判
決如下：
    主  文
甲○○幫助犯詐欺取財罪，累犯，處有期徒刑陸月，如易科罰金
，以新臺幣壹仟元折算壹日。
    事  實
一、甲○○前於民國91年間因恐嚇案件，經臺灣高等法院臺中分
    院以92年度上易字第1229號判決判處有期徒刑3 月確定，甫
    於93年7 月1 日縮短刑期執行完畢。詎仍不知悔改，可預見
    自己申辦手機門號SIM 卡交予不熟識之他人使用，將可規避
    檢警機關之查緝，進而便利犯罪集團實施詐欺取財等財產犯
    罪，然其竟因貪圖小利，仍基於縱有人持其所有之手機門號
    作為詐欺之犯罪工具，亦不違背其本意之幫助詐欺取財犯意
    ，於96年6 月18日某時許，以新台幣（下同）1 千5 百元之
    代價，填妥申辦手機門號所需表單及文件後，交與姓名、年
    籍均不詳，自稱姓「吳」之成年男子持往威寶電信股份有限
    公司台中向上特約服務中心申辦行動電話0000000000號門號
    使用，容任其所屬犯罪集團之成員使用該門號以遂不法之犯
    罪行為。嗣該「吳」姓男子暨其所屬犯罪集團之成員取得上
    開行動電話門號後，共同基於詐欺取財之犯意聯絡，而分別
    為下列行為：
    (一)於98年2 月3 日在自由時報刊登「黑貓物流誠徵DM信件包
      裝人員」廣告，佯稱徵人從事包裝工作，並以0000000000
      號作為聯絡電話，嗣有丁○○（另經檢察官為不起訴處分
      ）見諸前揭廣告後，即於同年月5 日，撥打上開聯絡電話
      與該集團中自稱「吳主任」之人聯繫，「吳主任」即訛稱
      要先匯一半薪資至丁○○申設之國泰世華商業銀行（下稱
      國泰世華銀行）中港分行帳號000000000000號帳戶，並要
      丁○○至提款機確認有無匯入，丁○○乃不疑有他，依「
      吳主任」指示前往操作提款機，而於同日13時32分許轉帳
      1,099 元至其指定之帳戶內，丁○○發現其款項經轉出後
      ，未即時查覺遭騙，僅向「吳主任」提出疑問，「吳主任
      」遂稱稍後會請公司之「張經理」與之聯繫，隨即有自稱
      「張經理」之人陸續於同日14時36分58秒許、14時52分44
      秒許，以甲○○上開0000000000號門號與丁○○持用之00
      00000000號門號聯絡，並以丁○○方才操作提款機發生錯
      誤，已涉及洗錢防制法，不作處理今後都不能有財產，須
      交付其所有金融機構帳戶存摺、提款卡辦理為由，相約於
      同日下午某時許在臺中市家樂福大墩店見面，並由丁○○
      將其申設之上開國泰世華銀行帳戶（後遭利用為該集團詐
      騙倪嘉澤匯款之帳戶）、中華郵政股份有限公司苗栗卓蘭
      郵局局號0000000 號、帳號0000000 號帳戶、中國信託商
      業銀行（下稱中國信託銀行）公益分行帳號000000000000
      號帳戶之存摺、提款卡及密碼，交予前開自稱「吳主任」
      之人後，「吳主任」暨其所屬詐欺集團成員再續以應徵工
      作所需等事由訛詐丁○○，致丁○○受騙而分別於同年月
      6 日11時5 分許、2 月9 日21時24分許，各匯款3 萬8 千
      元、8 千元至其前開中國信託銀行帳戶；另各於同年2 月
      12日11時50分許現金存入6 萬元、2 月18日12時54分許匯
      款8 萬6 千元、同日17時30分許現金存入4 萬4 千6 百元
      、2 月19日13時59分許現金存入1 萬2 千元、2 月20日上
      午某時許匯款3 萬6 千元、2 月23日某時許現金存入3 萬
      5 千元、同日16時許現金存入3 千元至丁○○申設之合作
      金庫商業銀行（下稱合作金庫銀行）五權分行帳號000000
      0000000 號帳戶內（該帳戶亦經「吳主任」等人指示辦理
      語音約定轉帳功能而為其等得知操作密碼）及於3 月6日9
      時許匯款3 千元、3 月13日13時許匯款1,500 元至溫可欣
      申設之國泰世華銀行土城分行帳號000000000000號帳戶。
      嗣丁○○經警以涉犯詐欺罪嫌通知到案說明時，始知受騙
      ，為警循線查獲。
    (二)吳曉玲（另經檢察官不起訴處分）見前揭廣告後，於同年
      2 月3 日，撥打0000000000號電話與該集團中自稱「張主
      任」之人聯繫，經「張主任」佯稱要先匯入一半工資云云
      ，吳曉玲遂提供其配偶周宏帥所有之鹿港鎮農會帳戶0000
      0000000000號帳戶供匯款之用；於同日，另有戊○○見前
      揭廣告後，撥打0000000000號電話與「張主任」聯繫，經
      「張主任」佯稱為證明其非詐欺集團，要先匯一半薪水予
      伊，致戊○○陷於錯誤，依其指示操作ATM 提款機，因而
      從戊○○所有之中華郵政有限公司台中何厝郵局局號0000
      000 號、帳號0000000 號帳戶內轉出1,986 元至周宏帥之
      鹿港鎮農會00000000000000號帳戶內，「張主任」再以甲○○之0000000000號行動電話與吳曉玲聯繫，佯稱該預先
      支付之薪水1,986 元，因電腦作業錯誤要其重新匯出，吳
      曉玲遂依指示，將該1,986 元扣除匯款手續費17元後之1,
      969元匯入至詐騙集團指定之帳戶。
    (三)丙○○見該詐欺集團於不詳時日刊登之徵人廣告後，於同
      年3 月11日，撥打廣告上所留電話與該集團中自稱「張主
      任」之人聯繫，並依「張主任」指示操作自動櫃員機查詢
      帳戶餘額後，「張主任」繼誆以丙○○誤將款項轉入其公
      司帳戶，可能遭法院追查，需交付存款超過1 萬元之帳戶
      作清查等訛詞，要求丙○○提供帳戶存摺、提款卡及密碼
      ，致丙○○陷於錯誤，於同年月12日14時58分許，將其中
      華郵政股份有限公司樹林迴龍郵局局號0000000 號、帳號
      0000000 號帳戶存摺、提款卡及密碼，以宅配通貨運方式
      寄送至臺南縣仁德鄉○○路○ 段686 號3 樓，提供予姓名
      年籍不詳、自稱「陳明暉」之詐欺集團成員後，丙○○另
      於同年月13日17時59分許，持用0000000000門號撥打甲○○之0000000000門號與「張主任」接洽應徵事宜，且依指
      示於同日陸續存入2 萬元、5 千元、1 萬4 千元（併辦意
      旨書誤載匯款金額為「2 萬5 千元、1 萬4 千3 百元」）
      至丙○○前揭郵局帳戶以為擔保，旋遭詐騙集團取得丙○○寄送之郵局存摺、提款卡及密碼後，將該帳戶存款提領
      一空。
    (四)於98年4 月3 日在自由時報刊登「巨匠科技誠徵DM信件包
      裝人員」廣告，佯稱徵人從事包裝工作，並以甲○○之00
      00000000號門號作為聯絡電話，嗣有己○○於同日10時許
      見諸該廣告後，旋撥打該廣告上所刊載之0000000000號碼
      ，與佯為應徵業主而自稱「張主任」之詐騙集團成員聯絡
      ，而該詐騙成員向己○○誆稱：需依指示操作ATM 自動櫃
      員機匯款6,089 元至簡秀澐（另經檢察官為不起訴處分）
      開設於合作金庫商業銀行臺中分行帳號0000000000000 號
      帳戶云云，致己○○陷於錯誤而依其指示匯款後，「張主
      任」復以甲○○之0000000000號電話與己○○聯絡，並佯
      稱其方才操作錯誤，須再至銀行臨櫃匯款後，才能將該6,
      089 元退還云云，己○○仍不疑有他，再依指示匯款6萬5
      千元至簡秀澐前揭帳戶後，旋遭提領殆盡。
    嗣經丁○○、戊○○、丙○○、己○○事後查覺有異，而分
    別報警處理後，始循線查知上情。
二、案經高雄市政府警察局苓雅分局報告臺灣高雄地方法院檢察
    署檢察官偵查後追加起訴及彰化縣警察局鹿港分局報請臺灣
    彰化地方法院檢察署、臺南縣警察局歸仁分局報請臺灣臺南
    地方法院檢察署分別呈請臺灣高等法院檢察署令轉臺灣高雄
    地法院檢察署檢察官暨臺中市警察局第二分局報告臺灣臺中
    地方法院檢察署檢察官移送併辦。
    理  由
一、本件被告甲○○所犯係死刑、無期徒刑、最輕本刑為3 年以
    上有期徒刑以外之罪，其於準備程序中就被訴事實為有罪之
    陳述，經法官告知簡式審判程序之旨，並聽取檢察官及被告
    之意見後，認為適宜由受命法官獨任進行簡式審判程序，依
    刑事訴訟法第273 條之1 第1 項規定，裁定由受命法官獨任
    進行審判程序，合先敘明。
二、上開事實，業據被告於本院審理時坦承不諱，核與證人丁○○、戊○○、吳曉玲、丙○○、己○○證述情節大致相符，
    並有雅虎奇摩拍賣網站網頁列印資料、雅虎奇摩拍賣網站帳
    號申請人暨IP位置資料、丁○○之國泰世華銀行帳戶開戶資
    料暨交易明細表、戊○○之中華郵政有限公司台中何厝郵局
    局號0000000 號、帳號0000000 號帳戶存摺封面暨內頁影本
    、周宏帥之鹿港鎮農會帳戶00000000000000號帳戶基本資料
    暨往來明細表、丙○○之中華郵政股份有限公司樹林迴龍郵
    局局號0000000 號、帳號0000000 號帳戶存摺封面暨內頁影
    本、簡秀澐之合作金庫商業銀行臺中分行帳號000000000000
    0 號帳戶開戶基本資料暨交易查詢單、自由時報廣告版影本
    、丙○○寄送其郵局存摺、提款卡等物之宅配收執聯、0000
    000000號、0000000000號申請人基本資料暨通聯調閱查詢單
    、ATM 轉帳交易明細單、匯款單、存款憑條、郵政跨行匯款
    申請書、丁○○之合作金庫銀行帳戶存摺內頁明細資料、電
    話語音服務申請暨約定書、電話語音轉帳約定帳戶確認明細
    表、被告之行動電話預付卡服務申請書等件附卷可稽，足認
    被告之自白核與事實相符，堪予採為本件論罪科刑之依據。
    本件事證明確，被告幫助詐欺取財犯行，堪予認定，應依法
    論科。
三、按刑法上之幫助犯，係對於犯罪與正犯有共同之認識，而以
    幫助之意思，對於正犯資以助力，而未參與實施犯罪之行為
    者而言（最高法院75年度台上字第1509號、84年度台上字第
    5998號、88年度台上字第1270號判決參照）。是以，如未參
    與實施犯罪構成要件之行為，且係出於幫助之意思提供助力
    ，即屬幫助犯，而非共同正犯。查本件被告提供以其名義申
    辦之手機門號予他人使用，使他人得基於詐欺取財之犯意，
    向被害人施用詐術，致使被害人陷於錯誤而交付款項，以遂
    行詐欺取財之犯行，然被告單純提供手機門號予他人使用之
    行為，並不等同於向被害人施以欺罔之詐術行為，此外，復
    無其他證據證明被告有參與詐欺取財犯行之構成要件行為，
    故被告提供上開門號予他人使用之行為，係對於他人遂行詐
    欺取財之犯行資以助力。是核被告所為，係犯刑法第30條第
    1 項前段、第339 條第1 項之幫助詐欺取財既遂罪。又被告
    並未實際參與詐欺犯行，所犯情節較正犯輕微，爰依刑法第
    30條第2 項規定，減輕其刑。再被告提供0000000000行動電
    話門號予自稱姓吳之不詳成年男子所屬之詐欺集團使用，分
    別詐欺被害人丁○○、戊○○、丙○○、己○○，惟被告僅
    有一幫助行為，雖正犯為多次詐欺行為，就被告而言，僅有
    一次犯罪行為，仍僅成立一幫助犯之罪（最高法院96年度臺
    非字第245 號判決要旨參照）。檢察官移送併辦所指被告提
    供前揭手機門號幫助詐騙集團成員對被害人戊○○（臺灣高
    雄地方法院檢察署98年度偵字第30306 號）、丙○○（臺灣
    高雄地方法院檢察署98年度偵字第30622 號）及己○○（臺
    灣臺中地方法院檢察署98年度偵字第15054 號）詐欺取財部
    分，與本件追加起訴部分，有上述單純一罪關係，依審判不
    可分之原則，本院自得併予審理。另起訴書犯罪事實敘述被
    害人倪嘉澤受騙匯款至丁○○國泰世華銀行帳戶部分，乃係
    詐欺集團另行利用所取得之丁○○上開帳戶所為，核與被告
    提供門號之幫助行為無涉，此部分事實應係誤予載入，附此
    敘明。再者，被告曾有如事實欄一所載之前案科刑及執行紀
    錄，有臺灣高等法院被告前案紀錄表在卷可按，其受有期徒
    刑之執行完畢，5 年內故意再犯本件有期徒刑以上之罪，為
    累犯，應依刑法第47條第1 項之規定加重其刑，並與前開減
    輕事由，依法先加後減之。爰審酌被告為貪圖小利，提供手
    機門號予他人使用，不僅造成執法機關不易查緝犯罪行為人
    ，助長經濟犯罪風氣，更造成被害人求償上之困難，固有不
    該，惟念及被告於本院審理時坦認犯行，態度尚可，並考量
    被害人受詐騙損失之金額暨被告之犯罪動機、目的、手段等
    一切情狀，量處如主文所示之刑，及衡酌本件被告之犯罪情
    節、其學歷為國中畢業等情，諭知以1,000 元折算1 日為易
    科罰金之折算標準，以資懲儆。
據上論斷，應依刑事訴訟法第273 條之1 、第284 條之1 、第29
9 條第1 項前段，刑法第30條第2 項、第339 條第1 項、第47條
第1 項、第41條第1 項前段，刑法施行法第1 條之1 ，判決如主
文。
本案經檢察官乙○○到庭執行職務。
中    華    民    國    98    年    11    月    30    日
                    刑事第八庭  法  官  蔣志宗
以上正本證明與原本無異。
如不服本判決應於收受送達後10日內向本院提出上訴書狀，並應
敘述具體理由；如未敘述上訴理由者，應於上訴期間屆滿後20日
內向本院補提理由書（均須按他造當事人之人數附繕本）「切勿
逕送上級法院」。
中    華    民    國    98    年    11    月    30    日
                                書記官  李崑良
附錄本判決論罪科刑之法條：
刑法第30條
幫助他人實行犯罪行為者，為幫助犯。雖他人不知幫助之情者，
亦同。
幫助犯之處罰，得按正犯之刑減輕之。
刑法第339條
意圖為自己或第三人不法之所有，以詐術使人將本人或第三人之
物交付者，處5 年以下有期徒刑、拘役或科或併科1 千元以下罰
金。
以前項方法得財產上不法之利益或使第三人得之者，亦同。
前二項之未遂犯罰之。
刑法施行法第1 條之1
中華民國94年1 月7 日刑法修正施行後，刑法分則編所定罰金之
貨幣單位為新臺幣。
94年1 月7 日刑法修正時，刑法分則編未修正之條文定有罰金者
，自94年1 月7 日刑法修正施行後，就其所定數額提高為30倍。
但72年6 月26日至94年1 月7 日新增或修正之條文，就其所定數
額提高為3倍。


司法院資訊處製作；財團法人民間司法改革基金會備份。
